臺灣屏東地方法院民事判決
111年度潮簡字第565號
原      告  旺旺友聯產物保險股份有限公司

法定代理人  劉自明
訴訟代理人  劉育辰
            林逸誠
            林信宏
上  一  人
複代 理 人  吳文龍
被      告  張建國  

上列當事人間請求侵權行為損害賠償事件，本院於民國111年8月
24日言詞辯論終結，判決如下：
    主  文
被告應給付原告新臺幣貳萬貳仟肆佰貳拾陸元，及自民國111年6
月16日起至清償日止，按週年利率5％計算之利息。
原告其餘之訴駁回。
訴訟費用由被告負擔。
本判決第一項勝訴部分得假執行。但被告如以新臺幣貳萬貳仟肆
佰貳拾陸元為原告預供擔保，得免為假執行。
    事實及理由
一、本件被告經合法通知，未於言詞辯論期日到場，核無民事訴
    訟法第386條各款所列情形，爰依原告聲請，由其一造辯論
    而為判決。
二、原告主張：
  ㈠被告於民國109年6月2日8時16分許，駕駛車牌號碼0000-00號
    自用小客車，由屏東縣恆春鎮恆東路由東往西方向行駛，行
    經恆春鎮出火風景區路段時，疏未注意車前狀況，自後追撞
    於該處停等紅燈，由訴外人賴松光駕駛之車牌號碼000-0000
    號自用小客車（為訴外人洪秀蘭所有，下稱系爭車輛）後方
    車身，造成系爭車輛受損（下稱系爭事故）。
  ㈡而系爭車輛係由原告所承保，原告業已依保險契約賠付修復
    系爭車輛之鈑金費用新臺幣（下同）5,670元、烤漆費用16,
    330元、零件費用458元，合計22,458元，又系爭事故係因被
    告之過失行為所致，原告得依據保險法第53條規定，代位行
    使車主對被告之損害賠償請求權。綜上，原告爰依據民法第
    184條第1項前段、第191條之2前段、保險法第53條等規定提
    起本訴，並聲明：被告應給付原告22,458元，及自起訴狀繕
    本送達之翌日起至清償日止，按週年利率5％計算之利息。
三、被告經本院合法通知，未於言詞辯論期日到場，前亦未提出
    書狀作何陳述或答辯。
四、本院之判斷：
  ㈠按「因故意或過失，不法侵害他人之權利者，負損害賠償責
    任；汽車、機車或其他非依軌道行駛之動力車輛，在使用中
    加損害於他人者，駕駛人應賠償因此所生之損害。但於防止
    損害之發生，已盡相當之注意者，不在此限」，民法第184
    條第1項前段、第191條之2分別定有明文。次按「被保險人
    因保險人應負保險責任之損失發生，而對於第三人有損失賠
    償請求權者，保險人得於給付賠償金額後，代位行使被保險
    人對於第三人之請求權；但其所請求之數額，以不逾賠償金
    額為限。」，保險法第53條第1項亦定有明文。再按汽車行
    駛時，駕駛人應注意車前狀況及兩車併行之間隔，並隨時採
    取必要之安全措施，不得在道路上蛇行，或以其他危險方式
    駕車，道路交通安全規則第94條第3項亦定有明文。
  ㈡本件原告主張被告有於上揭時、地，因過失行為致發生系爭
    事故，系爭車輛因而受損等情，有原告提出之道路交通事故
    當事人登記聯單、肇事現場略圖、行車執照、尚德汽車股份
    有限公司結帳單、修理費用評估、收銀機統一發票、汽車險
    理賠計算書，及本院函查之屏東縣政府警察局恆春分局111
    年6月9日恆警交字第11131085100號函文暨所附系爭事故之
    道路交通事故現場圖、肇事現場略圖、道路交通事故調查紀
    錄表、當事人酒精測定紀錄表、駕駛執照、行車執照、案發
    現場照片等資料在卷可參，且經本院核閱無誤。查被告應於
    駕駛時注意車前狀況，並與前車保持隨時可煞停之安全距離
    ，惟被告卻疏未注意前方停等紅燈之系爭車輛，而自後追撞
    系爭車輛，則被告自應負過失責任甚明，是本院綜合參酌上
    揭事證，認為原告主張系爭事故係因被告之過失行為所致，
    且系爭車輛因而受損等情，應可採信。綜上，被告對於系爭
    事故之發生，應負過失責任，且系爭車輛受損與被告之過失
    行為間，亦具有相當因果關係，則原告依據民法第184條第1
    項前段等規定，主張被告對系爭車輛應負損害賠償責任，自
    屬有據。
  ㈢另原告主張系爭車輛為其承保，其已依保險契約賠付修復系
    爭車輛之鈑金費用5,670元、烤漆費用16,330元、零件費用4
    58元，合計22,458元等情，亦據原告提出上揭結帳單、修理
    費用評估等資料為證，固堪認屬實。惟查，修復費用之賠償
    以必要者為限，則修理材料以新品換舊品，自應予以折舊（
    最高法院77年度第9次民事庭會議決議㈠意旨參照）。本件系
    爭車輛依卷附行車執照所載（本院卷第8頁），係西元2020
    年2月出廠，於系爭事故發生時已使用5個月，依據行政院頒
    佈之「固定資產耐用年數表」、「固定資產折舊率表」所示
    ，汽車之耐用年數為5年，則就其中零件費用458元部分自應
    予計算折舊，本院爰依平均法計算其折舊（即以固定資產成
    本減除殘價後之餘額，按固定資產耐用年數表規定之耐用年
    數平均分攤，計算折舊額），每年折舊率為5分之1，並參酌
    營利事業所得稅查核準則第95條第6項規定：「固定資產提
    列折舊採用平均法、定率遞減法或年數合計法者，以1年為
    計算單位；其使用期間未滿1年者，按實際使用之月數相當
    於全年之比例計算之；不滿1月者，以月計。」，從而，上
    揭零件費用扣除折舊後應為426元（計算方式如附件所示）
    。綜上，原告得代位請求賠償系爭車輛之修復費用合計為22
    ,426元（即鈑金費用5,670元＋烤漆費用16,330元＋零件費用4
    26元＝22,426元），逾此金額之請求，則屬無據，不應准許
    。
五、綜上所述，原告依據民法第184條第1項前段、第191條之2、
    保險法第53條第1項等規定，聲明請求被告應給付原告22,42
    6元，及自起訴狀繕本送達之翌日（即111年6月16日）起至
    清償日止，按週年利率5％計算之利息，為有理由，應予准許
    ，逾此範圍金額之請求，則無理由，應予駁回。
六、本件原告勝訴部分係就民事訴訟法第427 條第2 項訴訟適用
    簡易程序所為被告敗訴之判決，依同法第389 條第1 項第3
    款規定，應依職權宣告假執行。本院並依同法第392 條第2
    項規定，依職權宣告被告如預供擔保，得免為假執行。
七、訴訟費用負擔之依據︰民事訴訟法第79條。
中　　華　　民　　國　　111 　年　　9 　　月　　23　　日
                       潮州簡易庭法官  呂憲雄  
正本係照原本作成。
如對判決上訴，須於判決送達後廿日內向本院提出上訴狀，其未
表明上訴理由者，應於提出上訴後二十日內向本院補提理由書狀
（均須按他造當事人之人數附繕本）。
如委任律師提起上訴者，應一併繳納上訴審裁判費。
　　　　　　　　　　　　
中　　華　　民　　國　　111 　年　　9 　　月　　23　　日
                                 書記官  粘嫦珠
　　　　　　　　　　　
附件：
計算方式：1.殘價＝取得成本÷( 耐用年數＋1)即458÷(5+1)＝76（
小數點以下四捨五入）。2.折舊額 ＝(取得成本－殘價)×1/（耐用
年數）×（使用年數）即(458－76) ×1/5×（0+5/12）＝32（小數點
以下四捨五入）。3.扣除折舊後價值＝（新品取得成本－折舊額）
即458－32＝426。